---
title: "IVA-503 SINAV SUNUM"
author: "Onur Berk"
date: "28/03/2022"
output:
  slidy_presentation: default
---

```{r setup, include=FALSE}
knitr::opts_chunk$set(echo = FALSE)
```

## Veri Tanima

```{r, message=FALSE,warning=FALSE}
library(readxl)
e1 <- read_excel("C:/Users/yonur/Desktop/exams.xlsx")
e1 <- e1[ -c(4:16)]
summary(e1)
```
## Grafik Bakma

```{r, message=FALSE,warning=FALSE}
par(mfrow=c(1,2))
plot(e1$bist100)
plot(e1$PY)

```

Zamana bağlı olduğu için grafikleri anlamlı değildir.

## Zaman Seri Ve Grafiklerine Bakma

Zamana bağlı olduğu için grafikleri anlamlı hale getirelim
```{r, echo = TRUE}
bist100.ts <- ts(e1$bist100)
py.ts <- ts(e1$PY)

par(mfrow=c(1,2))
plot.ts(bist100.ts)
plot.ts(py.ts)
```

## Getiri Hesaplama

Getiri hesabı derste yapılan yöntemden farklı olarak ln(P1/P0) ile hesapladık

```{r, echo = TRUE}
rPY<-log((diff(py.ts, lag = 1,diff=1)/lag(py.ts,-1))+1)
rbist100<-log((diff(bist100.ts, lag = 1,diff=1)/lag(bist100.ts,-1))+1)
```

Getirilerin grafiklerini aşağıdaki gibi inceledik.

```{r,echo = TRUE}
par(mfrow=c(1,2))
plot.ts(rbist100)
plot.ts(rPY)
```

## Model Tahmini 

```{r }
lreg <- lm(rPY~rbist100)
summary(lreg)
```


Modelimizde Multiple R sq yaklaşık %50 olarak şekillenmiş. Buradan çıkarılacak sonuç, bu modelin bağımlı değişkendeki varyansın sadece %50 ’lik kısmını açıkladığı anlamına geliyor.Öncelikle modelimizin anlamlı olup olmadığının kontrol edilmesi gerekmektedir. Bu nedenle F-testi yardımıyla “p value” kontrol edilir.Modelimizde “p value” 0.05’ten küçük (2.2e-16) olduğu için hipotez reddedilir yani model anlamlıdır.Intercept değeri anlamlı değil iken rbist100 değeri yani anlamlıdır çünkü Pr(>|t| neredeyse sıfırdır.


## Zaman Seri ile artık tahmini
```{r,echo=TRUE,eval=TRUE}
res <- ts(residuals(lreg))
res1 <- lag(res,-1)
```

Korelasyon

```{r,echo=TRUE,eval=TRUE}
cor(res,res1)
dres <- data.frame(cbind(res,res1))
dres <- dres[-c(1,1045),]
c <- cor(dres$res,dres$res1)
```

## DW TEST

```{r,message=FALSE,warning=FALSE,echo=FALSE}
library(car)
durbinWatsonTest(lreg,max.lag=1)
```

## BG TEST

```{r,message=FALSE,warning=FALSE,echo=FALSE}
library(lmtest)
bgtest(rPY~rbist100,order=4,type=c("Chisq","F"))
```

## Robust

```{r,message=FALSE,warning=FALSE,echo=FALSE}
library(sandwich)
coeftest(lreg,vcov=NeweyWest(lreg))

```

## 2008 Öncesi ve 2010 Sonrasi Veri Tanima 

```{r, message=FALSE,warning=FALSE}
library(readxl)
e1 <- read_excel("C:/Users/yonur/Desktop/FDFDS.xlsx")
e1 <- e1[ -c(4:16)]
b2008 <- e1[1:408,]
ea2010 <- e1[462:1045,]
summary(b2008);
summary(ea2010)
```

## 2008 Öncesi ve 2010 Sonrasi Zaman Serisi ve Grafigi 

```{r, message=FALSE,warning=FALSE}
b08_bist100.ts <- ts(b2008$bist100)
b08_py.ts <- ts(b2008$PY)

ea10_bist100.ts <- ts(ea2010$bist100)
ea10_py.ts <- ts(ea2010$PY)

par(mfrow=c(2,2))
plot.ts(b08_bist100.ts)
plot.ts(b08_py.ts)
plot.ts(ea10_bist100.ts)
plot.ts(ea10_py.ts)
```

## 2008 Öncesi ve 2010 Sonrasi Getiri Fonksiyonu
```{r,eval=TRUE,echo=TRUE}
b08rbist100 <- log((diff(b08_bist100.ts,lag=1, diff=1)/lag(b08_bist100.ts,-1))+1)
b08rPY <- log((diff(b08_py.ts,lag=1, diff=1)/lag(b08_py.ts,-1))+1)
ea10rbist100 <- log((diff(ea10_bist100.ts,lag=1, diff=1)/lag(ea10_bist100.ts,-1))+1)
ea10rPY <- log((diff(ea10_py.ts,lag=1, diff=1)/lag(ea10_py.ts,-1))+1)
```

2008 Öncesi ve 2010 Sonrasi Getiri  Grafikleri
 
```{r, message=FALSE,warning=FALSE}
par(mfrow=c(2,2))
plot.ts(b08rbist100 )
plot.ts(b08rPY)
plot.ts(ea10rbist100)
plot.ts(ea10rPY)
```


## 2008 Öncesi ve 2010 Sonrasi Model Tahmini 

```{r, message=FALSE,warning=FALSE}
lreg08 <- lm(b08rPY~b08rbist100)
lreg10 <- lm(ea10rPY~ea10rbist100)
summary(lreg08)
summary(lreg10)
```

## 2008 Öncesi ve 2010 Sonrasi Artiklari ve Korelasyon

```{r, echo=TRUE,eval=TRUE}
res08 <- ts(residuals(lreg08))
resb08 <- lag(res08,-1)
cor(res08,resb08)
dres08 <- data.frame(cbind(res08,resb08))
dres08 <- dres08[-c(1,408),]
e <- cor(dres08$res08,dres08$resb08)
e

res10 <- ts(residuals(lreg10))
resa10 <- lag(res10,-1)
cor(res10,resa10)
dres10 <- data.frame(cbind(res10,resa10))
dres10 <- dres10[-c(1,584),]
f <- cor(dres10$res10,dres10$resa10)
f
```

## 2008 Öncesi ve 2010 Sonrasi DW TEST
```{r, echo=TRUE,eval=TRUE}
library(car)
durbinWatsonTest(lreg08,max.lag=1)
durbinWatsonTest(lreg10,max.lag=1)
```

## 2008 Öncesi ve 2010 Sonrasi BG TEST
```{r, echo=TRUE,eval=TRUE}
library(lmtest)
bgtest(b08rPY~b08rbist100,order=4,type=c("Chisq","F"))
bgtest(ea10rPY~ea10rbist100,order=4,type=c("Chisq","F"))
```

## 2008 Öncesi ve 2010 Sonrasi Robust
```{r, echo=TRUE,eval=TRUE}
library(sandwich)
coeftest(lreg08,vcov=NeweyWest(lreg))
coeftest(lreg10,vcov=NeweyWest(lreg))
```
